【裁判字號】    90,聲再,134
【裁判日期】    900824
【裁判案由】    聲請再審
【裁判全文】
臺灣高等法院高雄分院刑事裁定    九十年度聲再字第一三四號
    再審聲請人
    即受判決人  甲○○
右列聲請人因賭博案件，對於本院九十年度上易字第九六三號中華民國九十年六月二
十八日確定判決（臺灣屏東地方法院八十九年度易字第一七０五號、臺灣屏東地方法
院檢察署八十九年度偵字第六三０八號、九十年度偵字第二０二號），聲請再審，本
院裁定如左：
    主  文
再審之聲請駁回。
    理  由
一、聲請意旨略稱：(一)本件賭博現場，警方查獲與賭博相關之人員，包括聲請人甲○
    ○本人，共計達六十六人。然綜觀全部證人，其中竟有「陳景、劉文勝、許素惠
    、王玉雲、施建全、林重佐、姚琇馨、林月珠、簡瑞德‧‧‧」等高達三十餘名
    現場賭客，於接受警方訊問時，直指同案被告王源海係「莊家」，其中「姚琇馨
    、林月珠、簡榮助、謝秋菊、陳麗雲、施貞媚、鄭國輝、林致徵、莊林牡丹、洪
    秀鳳」等現場賭客，更直指同案被告王源海係「賭場主持人」，而又其中「莊文
    彰、黃信昌、洪秀鳳」等賭客再直指王源海「提供賭具」（以上證人證詞，均詳
    卷附警方初訊筆錄）。上開證人無一指及聲請人與賭場經營何干，警方亦依其蒐
    證結果，查知王源海係主持人，乃調出王源海口卡或影印其駕照，供上開賭徒證
    人辨認，而整個查證過程完全與聲請人無關，反獲上開證人具體明確指認。又除
    上開證人外，其餘賭客竟無例外，一致未有一人指摘聲請人與賭場經營何干，原
    判決逕採其中單獨一位證人陳主強之證詞，遽認聲請人係「主持人」，而未於判
    決理由中說明何以不採其他證人證詞之理由，顯屬「就足生影響於判決之重要證
    據漏未審酌」。(二)原判決認定聲請人基於意圖營利提供賭博場所，聚眾賭博罪責
    ，係認聲請人「支付租金，向同案被告陳順正、陳明村父子承租屏東縣萬丹鄉○
    ○村○路○段二十六號之住所三樓樓層作為聚眾賭博場所，並由甲○○提供賭具
    並負責賭場狀況」，係僅憑同案被告陳主強於警訊之供詞，然陳主強本身並非屋
    主，實際屋主係其父陳順正，其賭場地點又非全棟，而僅係三樓部分，對居家生
    活影響甚巨，如何承租對象會找陳主強？況且陳主強於偵查中即翻異前供，改稱
    ：「不知何人租用，都是我父親陳順正在處理」、「不知何人主持賭局」，原判
    決對此一有利於聲請人之重要證據漏未審酌。再者本案扣案賭具為王源海所有，
    已有證人證述如前，各該證人係賭場內賭博活動者，自是知之甚詳，其所述最屬
    可信，反是陳主強於警訊中所供：「我沒進場賭博」，其後卻又供稱：「賭場狀
    況是甲○○負責」、「其他情形我不知道」等語，彼此顯有矛盾，蓋陳主強既未
    入賭場賭博，且明確坦承賭場內情形不知情，則又如何能知賭場狀況由聲請人負
    責。又本案既認定陳明村係共同營利賭博之人，然陳明村警訊時已稱：「誰聘僱
    我不清楚，只知一位綽號『黑仔』的朋友叫我去的」; 而另一證人簡瑞德亦稱：
    「本賭場聽說是由綽號『川仔』主持，莊家是王源海」，均未指及聲請人。亦屬
    「就足生影響於判決之重要證據漏未審酌」。(三)陳主強謂聲請人係承租者，卻又
    未舉出任何有關支付租金、訂立合約等佐證，其指證實難據為不利於聲請人之認
    定依據，原審漏未審酌致生事實認定錯誤。(四)本件經營形態係賭場主持人與賭客
    對賭，並無證人指及對賭者包括聲請人，其認定聲請人涉有常業賭博，亦有事實
    認定疏誤，陳主強之證詞縱然可信，充其量僅能證明聲請人係出面承租之人，然
    亦無證據足認聲請人親自涉入賭場實際經營事宜，聲請人亦僅事涉幫助犯，原判
    決依共同正犯認定亦有事實上之違誤，亦係「就足生影響於判決之重要證據漏未
    審酌」。(五)陳主強固於審理中供稱：「我在警訊中確實有如此說過，而在警訊時
    警察並沒有對我刑求或其他不當的方法逼供」，似認警訊供詞係自由陳述，然陳
    主強為上開陳述是緊隨「我沒有出租房子給甲○○」一語而為陳述，是此次庭訊
    供詞本身即存在矛盾，如此明顯之供證瑕疵，原判決竟採為認定陳主強警訊供證
    可信之認定依據，漏未審酌上開證詞矛盾之證據。(六)同案被告王源海固於第一審
    時供稱：「是姚琇馨叫我去做莊的」，其於偵查時已明確供稱：「（誰叫你去做
    莊？）是屋主陳順正」，參考陳明村於偵查中所稱：「陳順正叫我拿檳榔進去，
    他是我堂兄」，顯見屋主陳順正涉有提供賭博場所（其本人為實際屋主，又是一
    家之主）並親自參與賭博，則其子陳主強警訊中為迴護其父親而將責任推予無辜
    之聲請人自屬明顯，原確定判決對此亦係漏未審酌。
二、查不得上訴於第三審法院之第二審有罪判決確定後，為受判決人之利益聲請再審
    ，係以刑事訴訟法第四百二十一條有足生影響於判決之重要證據漏未審酌為理由
    者，必該證據確係漏未審酌，且漏未審酌之結果足生影響於判決而後可，否則不
    足以推翻原審所認罪名，而僅據以爭執原審證據之取捨，仍不能准許再審。
三、經查：(一)原判決審酌同案被告陳主強於警訊之供詞：「賭博場所係其提供，由甲
    ○○出面向其承租‧‧‧」、「他來我家找我洽談，口頭承諾未定契約」、「向
    甲○○所收賭場租金共計十萬元左右」、「賭場狀況是甲○○負責」、「甲○○
    租用該場地，就有跟我講做賭場用的」、「骰子撲克牌、押寶墊是甲○○自己帶
    過來當賭具用的‧‧‧」，而同案被告陳主強於警訊中並未曾受到警方以不當方
    式取供，此為其於第一審承認在卷，足見其於警訊之自白，係出於自由意識，自
    然具有證據能力，而聲請人甲○○與陳主強有叔姪之關係，衡情陳主強當無平白
    誣陷聲請人之必要，其指述應堪採信，認定聲請人甲○○係犯刑法第二百六十八
    條之意圖營利供給賭博場所及聚眾賭博罪，以及同法第二百六十七條之常業賭博
    罪。聲請人雖以在場賭博之相關人員皆供稱同案被告王源海係莊家、賭場主持人
    、提供賭具者，無人指證聲請人與賭場經營何干等情。然現場參與賭博或旁觀之
    人，或可從賭場之現場狀況得知何人係莊家，何人係賭場主持人，而賭場之實際
    經營者為誰，或經營者之間如何分工合作，何人租用賭博場地，何人提供賭具，
    則非現場參與賭博或旁觀之人所能確切知曉，即便曾經聽說何人經營賭場，亦多
    非親眼見聞。故現場參與賭博或旁觀者之證詞即非足以推翻原判決所認聲請人之
    罪名，原判決雖未於理由中說明，但仍非足生影響於原判決。(二)原判決除審酌上
    開同案被告陳主強於警訊之證詞外，又審酌該賭博場所，亦即屏東縣萬丹鄉○○
    村○路○段二十六號三樓之所有權人為陳主強之父陳順正，基於聲請人與陳順正
    間有同輩堂兄弟之親戚情誼，陳主強與其父陳順正共同居住於同一屋內，陳主強
    若未得陳順正同意，如何擅自出租其中一樓層供其叔父輩之聲請人從事賭博並收
    取高額租金，並認定陳主強事後翻供所述均不足採，原判決並非漏未審酌實際屋
    主係陳順正，以及陳主強前後矛盾之供述等事項。又原判決已敘明陳主強及其他
    受判決人並未提及有所謂「黑仔」之人共同主持賭場，同案被告陳明村「誰聘僱
    我不清楚，只知一位綽號『黑仔』的朋友叫我去的」等語，完全規避陳主強、屋
    主陳順正與聲請人之親戚關係，以有違常情之聘僱關係推諉其詞，顯見「黑仔」
    乃陳明村所杜撰，其動機在掩飾其受僱於聲請人之事實甚明，原判決亦非漏未審
    酌陳明村所稱受僱於「黑仔」之供詞。再者證人簡瑞德所稱：「本賭場聽說是由
    綽號『川仔』主持，莊家是王源海」等情，係其聽聞之詞，是否屬實，尚未可知
    ，原判決雖未於理由中提及該證詞，但仍非足生影響於原判決。(三)原判決已審酌
    陳主強於警訊所供：「賭博場所係其提供，由甲○○出面向其承租，代價是每天
    計，每天租金新台幣（下同）五千元，自八十九年九月底開始租用‧‧‧」、「
    他來我家找我洽談，口頭承諾未定契約」、「向甲○○所收賭場租金共計十萬元
    左右」等情，顯見其與聲請人並未訂立契約，且曾詳述支付租金之細節，原判決
    並無漏未審酌之情事。(四)原判決認定聲請人犯刑法第二百六十七條之常業賭博，
    係以聲請人主持賭場，按日付五千元場地租金，獲利顯然豐厚，其以賭博為常業
    ，賴此謀生為依據，惟經營賭場並不以自任賭場主持人與賭客對賭為必要，承租
    賭場場地亦係經營賭場之事項，故原審就此並無事實認定上之違誤，亦無就足生
    影響於判決之重要證據漏未審酌。(五)陳主強於第一審所供：「（對起訴書之犯罪
    事實有何意見？）我沒有出租房子給甲○○，但我在警訊中確實有如此說過，而
    在警訊時警察並沒有對我刑求、或其他不當的方法逼供。」細繹其意，應係指陳
    主強雖改稱並未出租房子與聲請人，但在警訊中確實有說過其有出租房子與聲請
    人，而且警訊時警察並沒有對其刑求或以其他不當方法逼供，則原判決依此認定
    陳主強於警訊時係自由陳述，承認其出租房子與聲請人，尚無違誤。聲請人以上
    開筆錄矛盾，容有誤會，亦非漏未審酌該事證。(六)原判決認定聲請人向陳主強租
    用場地供作聚眾賭博之用，係犯意圖營利供給賭博場所及聚眾賭博罪，已如上述
    ，而聲請人與陳主強、陳明村、陳順正成立共同正犯。則王海源於偵查時所供：
    「（誰叫你去做莊？）是屋主陳順正」、陳明村於偵查中所稱：「陳順正叫我拿
    檳榔進去，他是我堂兄」等供詞僅能說明其等聽從陳順正之指示，並不足以證明
    聲請人並未涉案，原判決雖未論述於此，然該供詞顯然並非足生影響於原判決。
    聲請人甲○○所指前開各點理由，皆與刑事訴訟法第四百二十一條之規定不符，
    應認為無再審理由，其聲請應予駁回。
四、據上論結，應依刑事訴訟法第四百三十四條第一項，裁定如主文。
    抗告人
中    華    民    國      九十      年   八       月     二十四   日
                              臺灣高等法院高雄分院刑事第五庭
                                  審判長法官  吳水木
                                        法官  陳朱貴
                                        法官  洪慶鐘
右正本證明與原本無異。
不得抗告。
                                      書記官  陳金卿
中    華    民    國      九十      年       八       月     二十七   日
                                                                      Ｄ


司法院資訊處製作；財團法人民間司法改革基金會備份。
